【裁判字號】    95,交聲,49
【裁判日期】    950421
【裁判案由】    違反道路交通管理處罰條例聲明異議
【裁判全文】
臺灣新竹地方法院交通事件裁定  95年度交聲字第49號
移送  機關  交通部公路總局新竹區監理所新竹市監理站
異  議  人
即受處分人  丙○○
上列受處分人因違反道路交通管理處罰條例案件，對於交通部公
路總局新竹區監理所於民國九十五年一月十七日所為之竹監新四
字第裁五一─Ｅ00000000號違反道路交通管理事件裁決
，聲明異議，本院裁定如下：
    主  文
原處分撤銷。
丙○○汽車駕駛人，汽車行駛於道路上，其駕駛人未繫安全帶，
處罰鍰新臺幣壹仟伍佰元；又汽車駕駛人，駕駛汽車有違反道路
交通管理處罰條例之行為，經交通勤務警察制止時，拒絕停車接
受稽查而逃逸，處罰鍰新臺幣仟元，並記違規點數壹點；應處
罰鍰新臺幣肆仟伍佰元，並記違規點數壹點。
    理  由
一、按汽車行駛於道路上，其汽車駕駛人或前座乘客未繫安全帶
    者，處駕駛人新臺幣（下同）一千五百元罰鍰；汽車駕駛人
    ，駕駛汽車有違反本條例之行為，經交通勤務警察或依法令
    執行交通稽查任務人員制止時，不聽制止或拒絕停車接受稽
    查而逃逸者，除按各該條規定處罰外，處三千元以上六千元
    以下罰鍰，此為道路交通管理處罰條例第三十一條第一項前
    段、第六十條第一項分別定有明文。又汽車駕駛人有第六十
    條第一項之情形者，除依原條款處罰鍰外，並予記違規點數
    一點，道路交通管理處罰條例第六十三條第一項第一款亦定
    有明文。再按汽車駕駛人之行為有左列情形之一，當場不能
    或不宜攔截製單舉發者，得對汽車所有人逕行舉發處罰：
    (四)不服指揮稽查而逃逸，或聞消防車、救護車、警備車、工
    程救險車之警號不立即避讓。第一項逕行舉發，應記明車輛
    牌照號碼、車型等可資辨明之資料，以汽車所有人為被通知
    人製單舉發。道路交通管理處罰條例第七條之二第一項、第
    四項亦定有明文。
二、原裁決意旨略以：聲明異議人即受處分人丙○○駕駛其所有
    車號０六二五－ＫＶ號自小客車於民國九十四年十二月十二
    日九時三十六分許，行經新竹市○○路、民生路口時，因駕
    駛人未繫安全帶，且經警鳴笛後，不服取締拒絕停車接受稽
    查而逃逸，為新竹縣警察局交通隊員警填製竹市警交字第Ｅ
    00000000號舉發違反道路交通管理事件通知單（下
    稱舉發單），逕行舉發受處分人：「(1)駕車未繫安全帶(2)不
    服取締，拒檢逃逸（鳴笛逃逸）」之違規情事，異議人於收
    受該舉發通知單後，不服舉發，而向原處分機關提出陳述，
    經原處分機關轉請原舉發單位即新竹市警察局調查結果，認
    該舉發並無不當之處，原處分機關遂於九十五年一月十七日
    以異議人丙○○違反道路交通管理處罰條例第三十一條第一
    項前段、第六十條第一項，裁處異議人罰鍰四千五百元。
三、聲明異議意旨略以：異議人丙○○確有於上開時間駕駛前述
    自小客車行經前開新竹市○○路及民生路口，惟異議人與副
    駕駛座之乘客詹凱如均有繫上安全帶，行駛途中亦未見警方
    臨檢及鳴笛，卻收到舉發單，且無照片及攝影存證，為此，
    請求撤銷原處分云云。
四、經查：
（一）異議人於前揭時地，駕駛車牌號碼０六二五－ＫＶ號自小
      客車，為警發覺其未繫安全帶經警以旗幟攔停指示異議人
      停車受檢，異議人拒絕接受稽查而逃逸之違規事實，除有
      新竹市警察局舉發單一紙附卷可參外，當天逕行舉發之新
      竹市警察局交通隊警員丁○○於本院調查時到庭具結證稱
      ：「大約早上九點多的時候發現異議人的車輛，由站在第
      一線小隊長（姓孔）先看到異議人車輛有違規的事實，他
      先作攔檢的動作，當時我站在第二的位置，也看到異議人
      車輛的駕駛者沒有繫上安全帶，我也做出靠邊停車受檢的
      動作。」、「之後異議人被攔停不停之後，我們有經過在
      場的同仁均確定車號，並大聲喊出相同車號之後，由我上
      車去追、鳴笛，當時正因為前方下個路口為果菜市場，交
      通堵塞，異議人的車從經國路右轉自由路，當時我追至自
      由路時，該違規車輛已不見蹤影。」等語；而證人即當時
      站第一線執勤之警員甲○○到庭結證稱：「當天我們是三
      個人一組，我站在經國路與民生路口的轉彎處，當天我們
      是執行取締未繫安全帶的勤務，我們有分配位置，因為不
      可能看到違規人即馬上就讓他停，所以我們有緩衝區，我
      是站在第一個位置，丁○○站在我後面，距離我大約五十
      公尺，乙○○又在更後面，在那個時間有一部黑色的車子
      從民生路右轉過來，我看到駕駛人沒有繫安全帶，我就揮
      旗鳴笛，我後方的丁○○聽到我的鳴笛之後，他就再次確
      認駕駛人的確沒有繫安全帶，我揮旗鳴笛後，該部自小客
      車馬上偏進去內側車道加速離去，丁○○就開車去追，那
      部車往果菜市場北上方向跑走」等語；證人即另一位執勤
      警員乙○○則結證稱：「我記得當時是小隊長甲○○站在
      最前面、丁○○站在第二位，我站在後面，我們當時站在
      經國路口與民生路口的經國路上，該部車輛是從民生路那
      裡右轉出來，小隊長拿旗幟對著該部車輛揮旗欲攔檢的時
      候，那部自小客車就從外車道切到內車道去往經國路北上
      的方向開走，丁○○就開車鳴笛去追.... 」等語（以上
      分別參本院九十五年二月二十四日、同年四月十一日訊問
      筆錄），三位執勤員警經本院分別訊問後所證述之異議人
      駕車未繫安全帶及逃逸之方向等情節均大致相符。而本院
      向新竹市警察局函調當日執勤人員名單，當時及該地點確
      係由小隊長甲○○（帶班）、警員丁○○、乙○○等三員
      服勤一節，有新竹市警察局九十五年三月七日以竹市警交
      字第０九五０００八一七一號函暨勤務分配表一紙在卷可
      查。衡情三位證人均與異議人素不相識，且為依法令從事
      交通秩序維護工作之人，對違規行為人並無主觀之好惡，
      更無任何怨隙，衡諸常情，並無必要杜撰違規事實而甘冒
      觸犯偽證罪風險之理由，其等應確係看到聲明異議人上開
      違規行為才將其開單舉發，故其證詞足堪採信。
（二）再者，異議人自承有於上開時間駕駛車號０六二五－ＫＶ
      號自小客車行經該處，並陳稱其所有之車輛係黑色、馬自
      達廠牌等語，核與舉發單上記載「馬自達  黑」之違規車
      輛之車牌號碼、車型、廠牌等特徵均相符，亦與上開三位
      證人在本院所證述其目睹聲明異議人未繫安全帶、拒絕停
      車接受稽查之違規地點及逃逸方向大致相符；佐以證人即
      警員甲○○證述鳴笛的聲音非常大聲，違規人不可能聽不
      到等語（參本院九十五年四月十一日訊問筆錄）；及證人
      丁○○證述同仁們大聲喊出相同車號後，由伊鳴笛去追異
      議人，異議人其後已不見蹤影等語（參本院九十五年二月
      二十四日訊問筆錄）；及證人甲○○及乙○○均證述該車
      輛拒絕停車並由外側車道切入內側車道往經國路方向逃逸
      等語（參本院九十五年四月十一日訊問筆錄）等情觀之，
      警員既手持鮮豔顏色之旗幟揮舞並鳴笛示意停車受檢，衡
      情異議人實無理由未見到員警在其前方示意停車受檢之指
      示。且按駕駛人駕駛汽車，應遵守道路交通標誌、標線、
      號誌之指示，並服從執行交通勤務之警察或依法令執行指
      揮交通及交通稽查任務人員之指揮，此乃道路交通安全規
      則第九十條所明定，是以，汽車駕駛人於駕駛中非但應注
      意車輛往來情形與道路路況，尚應隨時注意服從交通警察
      之指揮，況自異議人之車輛係從外側車道直切內側車道之
      舉動觀之，其逃避攔停受檢之意圖明顯，因此異議人辯稱
      當時行駛一切正常，未見警員攔停及警車追逐，顯為卸責
      之詞，不足採信。
（三）異議人雖舉證人詹凱如欲證明上開時地行駛正常，並無違
      規或攔檢之情事發生云云，惟證人詹凱如到庭證述伊非新
      竹人，對什麼路轉什麼路並不知道，當日是在國泰世華銀
      行補登伊存褶，辦完事要直接從銀行回竹光路的家，沒有
      異狀，也沒有繞路，如果有警察攔停的話，不可能不知道
      云云（參本院九十五年二月二十四日訊問筆錄），其所證
      述當日欲往之地點、辦事內容及行進方向，已與異議人所
      述當時係要從竹光路至經國路、民生路的大華證券刷異議
      人自己存摺等語均不相同，則證人詹凱如究否係在上開時
      間及地點與異議人同車已有疑問，且警員揮舞鮮豔顏色旗
      幟，且大聲鳴笛等節已如前述，實難想像二人同車，見員
      警揮旗鳴笛卻有均同時視而不見且聽而不聞之情形發生，
      應認證人詹凱如之證詞無法為有利於異議人之認定。綜合
      上開說明，本院認異議人確有於前揭時、地有未繫安全帶
      、拒絕停車接受稽查而逃逸之違規行為。異議人丙○○之
      辯稱並無理由，而顯難採信。
五、綜上所述，異議人丙○○確有於前揭時、地，有未繫安全帶
    、拒絕停車接受稽查之違規事實，原處分機關依道路交通管
    理處罰條例第三十一條第一項、第六十條第一項之規定，予
    以裁處異議人丙○○，固非無據。惟查，原處分機關援引道
    路交通管理處罰條例第三十一條第一項、第六十條第一項之
    規定時，漏未併依同條例第六十三條第一項第一款規定併予
    記違規點數一點，於法未合，本院徵諸首揭規定、說明，本
    院自應將原處分撤銷，並依法自為裁定如主文第二項所示。
六、據上論斷，應依道路交通案件處理辦法第二十條，裁定如主
    文。
中    華    民    國    95    年    4     月    21    日
                  交通法庭  法  官   楊麗文
以上正本證明與原本無異。
如不服本裁定，應於裁定送達後5日內向本院提出抗告狀。
中    華    民    國    95    年    4     月    21    日
                            書記官   蕭惠婷


司法院資訊處製作；財團法人民間司法改革基金會備份。
